【裁判字號】    99,裁,94
【裁判日期】    990114
【裁判案由】    營利事業所得稅
【裁判全文】
最  高  行  政  法  院  裁  定
                                        99年度裁字第94號
上  訴  人  甲○○○○○○○○○○
被 上訴 人  財政部臺灣省南區國稅局
代  表  人  乙○○
上列當事人間營利事業所得稅事件，上訴人對於中華民國98年9
月30日高雄高等行政法院98年度訴字第335號判決，提起上訴，
本院裁定如下：
    主  文
上訴駁回。
上訴審訴訟費用由上訴人負擔。
    理  由
一、按對於高等行政法院判決之上訴，非以其違背法令為理由，
    不得為之，行政訴訟法第242條定有明文。依同法第243條第
    1項規定，判決不適用法規或適用不當者，為違背法令；依
    同法第243條第2項規定，判決有該條項所列各款情形之一者
    ，為當然違背法令。又提起上訴，應以上訴狀表明上訴理由
    並應添具關於上訴理由之必要證據，復為同法第244條第1項
    第4款及第2項所明定。是當事人提起上訴，如以原審判決有
    不適用法規或適用不當為理由時，其上訴狀應有具體之指摘
    ，並揭示該法規之條項或其內容；如以原審判決有行政訴訟
    法第243條第2項所列各款情形為理由時，其上訴狀應揭示合
    於該條款之事實。上訴狀或理由書如未依上述方法表明，或
    其所表明者顯與上開法條規定之違背法令情形不相合時，即
    難認為已合法表明上訴理由，其上訴自非合法。
二、緣上訴人於民國（下同）83年3月26日至5月15日間，未依規
    定申請營業登記，擅自經營視聽中心及餐飲業業務，經法務
    部調查局屏東縣調查站（下稱屏東縣調查站）及屏東縣稅捐
    稽徵處（下稱屏東縣稅捐處；現更名為屏東縣政府稅務局）
    查得上訴人漏報廂房收入新臺幣（下同）1,504,428元及便
    餐收入1,050,000元（以上均不含營業稅），被上訴人乃分
    別依視聽中心業及其他餐飲業同業利潤標準淨利率（26%及
    19%）核定全年課稅所得額計590,651元。嗣上訴人於83年5
    月16日起辦理營業登記，其83年度營利事業所得稅結算申報
    ，列報營業收入淨額1,771,983元，全年課稅所得額177,300
    元，被上訴人初查依其申報數核定，嗣經屏東縣調查站及屏
    東縣稅捐處查得上訴人漏報83年5月16日至9月30日營業收入
    4,719,588元（廂房收入4,255,957元及便餐收入463,631元
    ，以上均不含營業稅），通報被上訴人據以核定全年課稅所
    得額1,536,337元，補徵稅額298,660元，並按所漏稅額298,
    660元處1倍之罰鍰計298,600元（計至百元止）。上訴人不
    服，分別申經復查結果，就未依規定申請營業登記而營業部
    分，獲准追減課稅所得額48,894元，另就漏報83年5月16日
    至9月30日營業收入部分，獲准追減課稅所得額140,651元及
    變更罰鍰原處分為263,400元。上訴人仍表不服，分別提起
    訴願，均遭決定駁回，遂合併提起行政訴訟，復經原審法院
    判決駁回後，提起本件上訴。
三、上訴意旨雖主張：(一)被上訴人核定上訴人之營收，其計算之
    唯一因素即證人沈志斌之陳述，並未參考其他任何扣案之帳
    冊資料，惟計算廂房營收之方法，無非假設每月營收總桌次
    均按廂房比例分配，本與事實相違，且KTV業主因競爭激烈
    ，平常即需提出促銷活動，或消費打折、或包廂免費或免費
    贈送加時、贈送優待券或招待卷，此為眾所周知之事實，亦
    為被上訴人依職權所知之事實，是被上訴人僅憑證人沈志斌
    就廂房間數、廂房標價及桌次、每桌應有450元之消費之陳
    述，率爾計算營業收人；未參酌消費者使用廂房非必按廂房
    比例及上開促銷打折、免費包廂、加時優待等促銷方案之事
    實，顯有未盡客觀合理，致與上訴人之實際所得失當，與司
    法院釋字第218號解釋意旨相違，而構成判決違背法令。(二)
    縱認被上訴人得徒憑證人沈志斌之陳述為計算上訴人營業收
    入之基礎，然證人沈志斌85年2月28日於屏東縣稅捐處製作
    之談話筆錄陳稱：「下午1-7時因營業欠佳，該時段亦有打5
    折收費。」則如此在上訴人全部營業之13小時（13：00～02
    ：00）內有6小時係5折收費，（13：00～19：00），打折之
    時數占營業時數之6/13；被上訴人仍將全部營業時間全按未
    打折之廂房標價計算營收，自有違誤，且不利於上訴人。(三)
    上訴人雖因大部分帳冊資料遭屏東縣調查處查扣，而少部份
    帳冊因失火湮滅，致不能再行提供；惟被上訴人非不能就已
    扣得之帳冊部份計算上訴人於83年3月26日至83年5月15日間
    之營業支出（此部份因未辦營業登記致未申報），被上訴人
    漠視營業須耗成本及費用等支出之事實，而全依同業利潤標
    準淨利率計算上訴人之營業所得，非僅與上訴人帳冊已遭屏
    東縣調查站扣走之事實相違，亦有違客觀合理之方式。(四)原
    判決就上訴人於原審之上開主張，特別就被上訴人實僅依證
    人沈志斌之證述內容計算上訴人之營業收人而未參酌相關KT
    V有折價、贈送時段之經營實況，說明其何以不採之理由；
    復就被上訴人既扣有上訴人之帳冊，何以率依同業利潤標準
    計算營業所得，是否合乎客觀合理，說明其予以採信之理由
    ，是原判決自尚嫌有判決理由不備及適用法規不當之違背法
    令等語。惟原判決已就「被上訴人核認上訴人經營視聽中心
    及餐飲業業務，於83年3月26日至5月15日間未依規定申請營
    業登記，漏報營業收入2,366,375元，又於辦妥營業登記後
    ，漏報83年5月16日至9月30日之營業收入4,178,623元，乃
    依同業利潤標準淨利率核定其全年課稅所得額分別為541,75
    7元及1,395,686元，併予罰鍰處分，是否有據？」之重要爭
    點，詳述其得心證之理由，並就上訴人之主張何以不足採，
    分別指駁甚明。且論明：被上訴人核認上訴人於83年度確有
    系爭視聽中心及餐飲收入事實，所憑據者即為屏東縣調查站
    查扣資料；被上訴人依上開查得之包廂收入日月報表所載營
    業時段統分析，消費時數總計584小時，其中消費1小時計15
    0次、消費2小時413次、消費3小時20次及消費4小時1次，從
    寬核認上訴人之包廂收入1小時占總時數比例25%，2小時占
    總時數比例75%（至消費3小時以上之收入均捨去不計），並
    參酌證人沈志斌有關包廂數、各類包廂占總包廂比例及其收
    費情形，及審酌該行業營業初期包廂折扣之習慣，計算上訴
    人系爭營業期間之包廂收入，另按桌次表計算之桌數及每桌
    平均餐飲消費450元計算上訴人系爭期間之餐飲收入，重行
    核算上訴人未依規定申請營業登記而營業部分之漏報銷售額
    為2,366,375元，漏開統一發票部分之漏報銷售額5,950,606
    元，已極盡調查之能事，允屬合理客觀，並無不合等意旨。
    經核其上訴理由，仍執與起訴意旨略同且經原審不採之陳詞
    及歧異見解，就原審取捨證據及認定事實之職權行使，指摘
    為不當，並就原審已論斷者，泛言未論斷，而非具體表明合
    於不適用法規、適用法規不當、或行政訴訟法第243條第2項
    所列各款之情形，難認對原判決之如何違背法令已有具體之
    指摘。依首開規定及說明，應認其上訴為不合法。
四、依行政訴訟法第249條第1項前段、第104條、民事訴訟法第9
    5條、第78條，裁定如主文。
中    華    民    國    99    年    1     月    14    日
                    最高行政法院第四庭
                        審判長法官  劉  鑫  楨
                              法官  吳  東  都
                              法官  林  文  舟
                              法官  曹  瑞  卿
                              法官  陳  鴻  斌
以  上  正  本  證  明  與  原  本  無  異
中    華    民    國    99    年    1     月    15    日
                              書記官  邱  彰  德


司法院資訊處製作；財團法人民間司法改革基金會備份。
